【裁判字號】    89,台上,7369
【裁判日期】    891207
【裁判案由】    違反槍砲彈藥刀械管制條例
【裁判全文】
最高法院刑事判決                              八十九年度台上字第七三六九號
    上  訴  人  甲○○
    選任辯護人  洪文佐律師
右上訴人因違反槍砲彈藥刀械管制條例案件，不服台灣高等法院高雄分院中華民國八
十七年十月十七日第二審判決（八十七年度上訴字第七六二號，起訴案號：台灣高雄
地方法院檢察署八十六年度偵字第四三九三號），提起上訴，本院判決如左：
    主  文
原判決撤銷，發回台灣高等法院高雄分院。
    理  由
本件原判決認第一審依民國八十五年九月二十六日前有效之槍砲彈藥刀械管制條例第
十條第一項、第十一條第一項及現行該條例第十九條第一項，論處上訴人甲○○共同
未經許可販賣可發射子彈具有殺傷力之槍枝罪刑，並於刑之執行完畢或赦免後，令入
勞動場所，強制工作三年，為無不合，乃予維持，並駁回上訴人在第二審之上訴，固
非無見。
惟查：槍砲彈藥刀械管制條例第十九條第一項固規定犯該條例第七條、第八條、第十
一條、第十二條第一項至第三項、第十三條第一項至第三項之罪，經判處有期徒刑者
，應於刑之執行完畢或赦免後，令入勞動場所強制工作，其期間三年。但按保安處分
係對受處分人將來之危險性所為拘束其身體、自由等之處置，以達教化與治療之目的
，為刑罰之補充制度。本諸法治國家保障人權之原理及刑法之保護作用，其法律規定
之內容，應受比例原則之規範，使保安處分之宣告，與行為人所為行為之嚴重性，行
為人所表現之危險性，及對於行為人未來行為之期待性相當。大法官會議因而對該規
定於八十七年十二月十八日著成釋字第四七一號解釋例，明示該條例第十九條第一項
所定，不問對行為人有無預防矯治其社會危險性之必要，一律宣付強制工作三年，致
限制其中不具社會危險性之受處分人之身體、自由部分，其所採措施與所欲達成預防
矯治之目的及所需程度，不合憲法第二十三條所定之比例原則，宣告自解釋例公布之
日起不予適用。但就解釋全文觀之，卻復就同條例第十九條第一項所列舉之罪，釋示
若依個案情節審查符合比例原則之部分，仍應適用該條例之規定宣告保安處分，並非
完全宣示該條項之宣告保安處分強制工作規定，悉在違憲不予適用之列，因之，自該
解釋例公布之後，凡在槍砲彈藥刀械管制條例修正公布前，犯該條例第十九條第一項
所列之罪，現仍在審判中之案件，除合於刑法第九十條第一項之情形，得依該條項宣
付保安處分外，均不得宣付強制工作。準此，本件依原判決認定之事實，上訴人係於
八十六年十一月廿四日修正槍砲彈藥刀械管制條例公布前，分別涉犯八十五年九月二
十六日前有效之槍砲彈藥刀械管制條例第十條第一項、第十一條第一項之未經許可販
賣可發射子彈具有殺傷力之槍枝罪刑。如果無訛，依上開說明，本件即應依其情節，
詳細說明上訴人之犯罪，如何之有刑法第九十條第一項規定之情形，而有宣告保安處
分之必要，始得依刑法第九十條第一項宣付強制工作。原審未加說明，即逕適用槍砲
彈藥刀械管制條例第十九條第一項宣告保安處分，自嫌判決理由不備。上訴意旨指摘
原判決違法，非無理由，應認有發回更審之原因。又槍砲彈藥刀械管制條例第十一條
，業於八十九年七月五日修正公布，發回後應注意比較適用之。
據上論結，應依刑事訴訟法第三百九十七條、第四百零一條，判決如主文。
中      華      民      國    八十九    年     十二     月      七      日
                              最高法院刑事第二庭
                                  審判長法官  莊  來  成
                                        法官  呂  潮  澤
                                        法官  謝  俊  雄
                                        法官  蘇  振  堂
                                        法官  楊  商  江
      右正本證明與原本無異
                                              書  記  官
中      華      民      國    八十九    年     十二     月     十四     日


司法院資訊處製作；財團法人民間司法改革基金會備份。
